臺灣花蓮地方法院民事判決
110年度訴字第321號
原      告  林瑞蕎

被      告  謝淑真
訴訟代理人  鄭敦宇律師
上列當事人間請求侵權行為損害賠償事件，本院於民國111年3
月17日言詞辯論終結，判決如下：
    主      文
被告應給付原告新臺幣60,000元，及自民國110年11月25日起至
清償日止，按年息5%計算之利息。
原告其餘之訴駁回。
訴訟費用由被告負擔十分之一，餘由原告負擔。
本判決第一項得假執行。但被告如以新臺幣60,000元，為原告預
供擔保後，得免為假執行。
    事實及理由
一、原告主張：伊與訴外人甲○○為夫妻關係，詎被告乙○○明知甲
    ○○係有配偶之人，竟於民國109年10至11月間與甲○○交往，
    二人於交往期間，多次在被告車上發生猥褻行為，嗣因甲○○
    想斷絕二人之不正常往來關係，遂向被告提出分手，被告因
    不願分手，竟對甲○○提告性侵害，甲○○為免二人交往之事敗
    露，乃與被告於110年2月22日簽立和解書，並當場給付被告
    新臺幣（下同）15萬元，以結束二人之關係。嗣後被告於11
    0年3月26日18時14分許，在伊所經之「鵝肉林」店門外，大
    聲喊叫「甲○○你給我出來」，甲○○因見被告找上門，自知已
    無法再隱瞒二人之事，遂於當日向依坦承，伊始知上情。本
    件依伊配偶甲○○之陳述及被告與甲○○簽立之和解書，已足以
    證明被告侵害伊配偶權之事實，且依被告與甲○○簽立之和解
    書三、（二）（三）（四）內容更可證，甲○○於和解時要求
    被告應將雙方之之LINE對話、截圖及合照全數刪除，可見被
    告與甲○○確實存有逾越朋友交遊等一般社交行為之不正常往
    來親密關係，而逾越社會一般通念所能容忍之範疇，足以破
    壞伊與甲○○間夫妻之信任、共同生活之圓滿及幸福安全。伊
    因得知上情後，内心遭受重創，時常失眠，並造成重鬱症復
    發，自110年4月5日起尋求身心科醫師治療及服藥，被告之
    行為，已達不法侵害伊基於配偶關係之身分法益而情節重大
    之程度，且被告所為之侵害行為與伊婚姻生活圓滿、安全與
    幸福法益之受害結果間，具有相當因果關係。爰依侵權行為
    法律關係提起本訴。並聲明：被告應給付原告60萬元，及自
    起訴狀繕本送達之翌日起至清償日止，按年息5%計算之利息
    。
二、被告則以：
　㈠原告所稱伊與甲○○有不正常交往，僅屬原告自己之推測，伊
    全數否認。原證二和解書僅能證明伊與訴外人甲○○和解之事
    實，是否成立和解屬於當事人之權利，難謂有違背公序良俗
    ，且觀諸該和解書記載内容，並未有任何逾越一般男女交往
    分際之情狀；原證三錄影光碟及翻拍照片，僅能得知伊於該
    等時間出現在鵝肉林店面門口，伊與訴外人甲○○並未有任何
    親密或逾越一般男女交往之行為及舉止。此外，原告並無其
    他無積極證據足資證明伊與訴外人甲○○於其婚姻關係存續中
    ，有何不正常之交往，該交往程度是否已超越朋友之分際、
    逾越我國社會一般善良風俗對於有配偶之人與異性友人間合
    理往來之認知，實難以認原告對此已盡舉證責任，自無從憑
    其片面臆測之詞，認定伊侵害其配偶權。
　㈡原告主張三次侵權行為，其中僅有第三次即109年10月底至11
    月初某日晚上8時該次有錄音檔案及譯文可佐，其餘二次除
    證人一己之詞，別無旁證可佐，應無可採。然細究該第三次
    錄音檔案内容，可見其事實經過，無非伊遭證人甲○○利用權
    勢強行撫摸及親吻後，引發生理反應而為之，繼而甲○○自己
    在車外手淫射精，兩人未發生性交行為，係證人甲○○引發伊
    生理反應引起之臨時性、一次性之舉動，伊是被動遭證人甲
    ○○利用權勢撫摸及親吻後，引發生理反應撫摸證人甲○○乙次
    ，無涉男女交往情感，此從證人甲○○證稱有親吻及撫摸之行
    為，否認男女感情存在，當已顯明。退萬步言，伊縱有撫摸
    證人甲○○之行為，亦未達破壞婚姻制度下共同生活之信賴基
    礎之程度（即達情節重大程度），亦不足以夠成侵害配偶權
    利之侵權行為。
　㈢刑法通姦罪之規定，經司法院大法官以釋字第791號解釋闡明
    限制人民憲法第22條所保障之性自主權，違反憲法第23條比
    例原則，自109年5月29日公布日起失其效力；我國憲法對於
    以婚姻約束配偶雙方忠誠義務，亦不再強調婚姻之制度性保
    障，轉為重視婚姻關係中配偶雙方平等、自主之「個人」(
    性）自主決定權，足見配偶彼此間為相互獨立自主之個體，
    不因婚姻關係所負之忠誠義務而有支配他方意志或自主決定
    之特定權利，故在前述憲法典範變遷之脈絡下，自不應承認
    隱含配偶為一方客體，受一方獨占、使用之「配偶權」概念
    。是以，本件既認為不應肯認「配偶權」之概念，則無論伊
    是否擬制自認原告主張之事實，原告以伊侵害其「配偶權」
    為由，依民法第184條第1項、第195條第3項規定，請求伊負
    侵權行為損害賠償責任，給付非財產上損害賠償，均屬無據
    ，應予駁回。並聲明：原告之訴駁回。
三、本院之判斷：
　　原告主張之事實，業據原告提出身分證、和解書、甲○○自述
    書、甲○○與被告對話錄音及譯文、LINE通訊軟體對話紀錄截
    圖及錄影光碟等件影本為證（卷第21頁至第31頁、第57至75
    、第97頁），然為被告所否認，並以前詞置辯，是本件應審
    究者為：㈠原告依侵權行為之法律關係向被告請求精神慰撫
    金，是否有據？㈡原告得請求之精神慰撫金數額為何？
　㈠原告依侵權行為之法律關係向被告請求精神慰撫金，是否有
    據？
　⒈按因故意或過失不法侵害他人之權利者，負損害賠償責任；
    數人共同不法侵害他人之權利者，連帶負損害賠償責任；不
    法侵害他人之身體、健康、名譽、自由、信用、隱私、貞操
    ，或不法侵害其他人格法益而情節重大者，被害人雖非財產
    上之損害，亦得請求賠償相當之金額；前二項規定，於不法
    侵害他人基於父、母、子、女或配偶關係之身分法益而情節
    重大者，準用之，民法第184條第1項前段、第185條第1項前
    段、第195條第1項前段、第3項定有明文。所謂身分法益，
    係指基於特定身分而發生的權利，配偶權當屬之。又所謂配
    偶權，指配偶間因婚姻而成立以互負誠實義務為內容的權利
    ，因此一方配偶與第三人通姦時，係共同侵害他方配偶之配
    偶權，倘夫妻任一方與他人間存有逾越朋友交遊等一般社交
    行為之往來，其行為已逾社會一般通念所能容忍之範圍，已
    達破壞婚姻共同生活之圓滿安全及幸福之程度，亦係共同侵
    害他方配偶配偶權。
　⒉經查，被告固抗辯系爭錄音之形式上真正，惟觀諸甲○○與被
    告對話錄音譯文內容：「(被告)你可以對一個人隨便說情說
    愛，後面才來這樣子的，用逃避的嗎，你在逃避的時候，我
    會做甚麼反彈」、「(甲○○)我到外面處理，解決掉你還罵我
    ，有沒有，我哪有用下半身處理。(被告)那你用手阿，手賤
    」、「(甲○○)我就是不想跟妳，我就是不想跟妳發生，怕讓
    妳受傷。(被告)那你不要摸阿，你摸一摸，我告訴你啦，我
    是人，我沒有知覺喔，你摸我我沒知覺唷。(甲○○)阿你不是
    每次都摸我，不是這樣子嗎，阿你現在又說這個，阿你每次
    都摸我，是不是。(被告)我主動喔，我主動去摸喔。(甲○○)
    不是主動，當然我跟你講，那一開始都是感情之下嘛，對不
    對，阿你現在又說我現在那個，當下都沒有嗎，對不對，阿
    你摸我下面，我也是會有反應阿，我是不是每次都閃。(被
    告)阿我沒反應喔，我是木頭喔。(甲○○)你摸我下面我也是
    有反應，你每次這樣摸，對不對。(被告)我是性冷感的人喔
    。…」、「(被告)一直被種草莓的時候，你還說我想要被種
    第2朵…」、「(被告)不是倦鳥歸巢嗎?(甲○○)我不是倦鳥歸
    巢，我也跟妳講了，我岳母去世前…」等語（卷第59至75頁
    ），與原告所提出之甲○○自述書之內容大致相符，復經證人
    甲○○到庭具結作證，互核以觀，可見被告明知甲○○與原告之
    婚姻關係仍存續中，甲○○為有配偶之人，竟仍與甲○○為相互
    撫摸性器官及親吻等之肢體接觸或互動行為，且兩人對話間
    亦透露兩人間互相傾訴曖昧之情，依一般社會通念，實已逾
    越一般朋友間之交往關係，更非僅止於普通朋友間之互動，
    則原告主張被告與甲○○交往行為，業已侵害其配偶關係之身
    分法益，堪信為真實。復衡以一般生活上之經驗，被告上開
    行為，對原告與甲○○之婚姻圓滿狀態亦已產生不良影響，則
    被告上開行為自屬情節重大，原告也因此精神痛苦難當，故
    原告自得依首揭民法第195條第3項之規定請求非財產上之損
    害賠償即慰撫金，足堪認定。
　⒊被告雖抗辯司法院大法官791號解釋公布後，不應再承認配偶
    為他方客體，受他方獨占、使用之「配偶權」概念云云，惟
    繹司法院大法官791號解釋既指明婚姻屬憲法保障之制度，
    國家得立法以維護婚姻制度及個別婚姻之存續，亦肯認婚姻
    關係之雙方互負忠誠義務，婚姻忠誠義務之履行，有助維護
    婚姻制度及個別婚姻之存續，國家為維護婚姻制度及各別婚
    姻之存續，立法約束婚姻雙方履行忠誠義務，目的核屬正當
    ，自難曲解791號解釋意旨，指婚姻關係之雙方不負忠誠義
    務、婚姻忠誠義務之履行非屬配偶應受保障之身分法益，否
    則無異指所有未以刑罰相繩之行為，所致之損害均不受保障
    、不得請求賠償（例如刑罰未處罰過失毀損他人之物，則因
    過失不法駕車撞毀他人車輛，受損車輛之所有人即不得請求
    加害人賠償），於法顯有未合且悖於事理。再按民法第195
    條於88年修正之理由「對於身分法益被侵害，付之闕如，有
    欠周延，宜予增訂。鑑於父母或配偶與本人之關係最為親密
    ，基於此種親密關係所生之身分法益被侵害時，其所受精神
    上之痛苦最深，爰增訂第3項準用規定。」之意旨，請求權
    人依該條規定請求非財產上損害賠償之規範上意義，與請求
    權人支配之所有物受毀損、占用而請求財產上損害賠償之情
    形不同，其旨在填補請求權人自身因特定身分產生之親密關
    係，在侵權行為發生時受有精神痛苦之非財產上損害，屬於
    民法第18條第2項所定人格權受侵害得請求慰撫金之情形之
    一，並無被告所指將配偶視為他方客體之情事，且司法院大
    法官791號解釋之客體亦與本件適用之法律規定無涉，並不
    影響原告之請求權基礎。綜上，本院認婚姻關係之配偶身分
    法益，仍為現行法律所保障者，是被告上開所辯，顯不可採
    。　
　㈡原告得請求之精神慰撫金數額為何？
　  按精神慰撫金之賠償，核給之標準固與財產上損害之計算不
    同，然非不可斟酌雙方身分資力與加害程度，及其他各種情
    形核定相當之數額（最高法院51年台上字第223號判決意旨
    參照）。是精神慰撫金之多寡，應斟酌雙方之身分、地位、
    資力、加害之程度、被害人所受之痛苦及其他各種情形，核
    定相當之數額。經查，被告確實有與甲○○發生相互撫摸性器
    官及親吻等肢體接觸行為，原告身為甲○○之配偶，精神自當
    遭受相當之痛苦。本院審酌被告與甲○○肢體接觸行為之態樣
    程度、頻率次數及原告所受精神痛苦程度尚非鉅大等，並斟
    酌兩造之年齡、身分、地位、經濟狀況（參卷附兩造財產及
    所得況狀查詢資料），等一切情狀，認原告請求被告賠償慰
    撫金60萬元，核屬過高，應酌減為6萬元，較屬公允，逾此
    金額之請求，即難准許。
　㈢末按給付無確定期限者，債務人於債權人得請求給付時，經
    其催告而未為給付，自受催告時起，負遲延責任。其經債權
    人起訴而送達訴狀，與催告有同一之效力；又遲延之債務，
    以支付金錢為標的者，債權人得請求依法定利率計算之遲延
    利息；應付利息之債務，其利率未經約定，亦無法律可據者
    ，週年利率為5%，民法第229條第2項、第233條第1項前段及
    第203條，分別定有明文。被告經原告起訴請求賠償上開損
    害而未為給付，原告自得依上開規定，請求被告加付遲延利
    息。從而，原告請求被告給付自起訴狀繕本送達被告之翌日
    即110年11月25日（卷第37頁起訴狀繕本送達證書）起至清
    償日止，按年息5%計算之利息，為有理由，應予准許。
四、綜上所述，原告依民法第184條第1項、第195條第1項、第3
    項，請求被告給付6萬元，及自起訴狀繕本送達之翌日即110
    年11月25日起至清償日止，按年息5％計算之法定遲延利息，
    為有理由，應予准許；逾此範圍之請求，為無理由，應予駁
    回。　　
五、本件事證已臻明確，兩造其餘主張與攻擊防禦方法及所提證
    據，經核與判決之結果不生影響，爰不另一一論述，併此敘
    明。　　
六、本件原告勝訴部分所命給付之金額未逾50萬元，本院爰依民
     事訴訟法第389條第1項第5款之規定依職權宣告假執行，被
    告聲明願供擔保請求准予宣告免為假執行，核其敗訴部分於
    法並無不合，爰定相當金額宣告之；又法院應依職權宣告假
    執行者，本無庸原告為聲請，若原告仍聲請願供擔保宣告假
    執行者，該聲請僅在促使法院職權發動，法院仍係本於職權
    而宣告，自無庸對該聲請為准駁之裁判，併予敘明。
中　　華　　民　　國　　111 　年　　3 　　月　　31　　日
                  民事第二庭  法  官  李可文
以上正本係照原本作成。
如不服本判決，應於送達後20日內，向本院提出上訴狀並表明上
訴理由(均須按他造當事人之人數附繕本並繳納上訴裁判費)。如
委任律師提起上訴者，亦應一併繳納上訴審裁判費。
中　　華　　民　　國　　111 　年　　3 　　月　　31　　日
                              書記官  陳雅君